【裁判字號】    99,交抗,151
【裁判日期】    990302
【裁判案由】    聲明異議
【裁判全文】
臺灣高等法院臺中分院交通事件裁定    99年度交抗字第151號
抗  告  人  交通部公路總局臺中區監理所
受處分人    甲○○
上列抗告人因違反道路交通管理處罰條例案件，不服臺灣臺中地
方法院中華民國98年12月30日所為裁定（98年度交聲字第3804號
），提起抗告，本院裁定如下：
    主  文
抗告駁回。
    理  由
一、本件經本院審理結果，認原裁定認事用法並無不當，應予維
    持，並引用原裁定之記載（如附件）。
二、抗告人即原處分機關交通部公路總局臺中區監理所（下稱抗
    告人）抗告意旨略以：受處分人甲○○（下稱受處分人）所
    有之OQ-9836號車輛之指定檢驗日期為民國97年6月30日，已
    明白填載在行車執照上，自應依該日期前後1個月參加車輛
    定期檢驗，受處分人於98年4月14日以「在監期間非本人使
    用及未收到中市警交字第G9H003858號等10件違規通知單...
    」為由提出陳述，經轉原舉發單位查證後，遂於98年5月22
    日以中監自字第0980019633號函覆「...同意撤銷該車註銷
    牌照處分，依此，原中監車字第607028552號違規通知單（
    逾期檢驗），應以最低額裁處新臺幣900元罰鍰...」，並諭
    知受處分人於98年6月12日前到案辦理。惟受處分人於98 年
    5月25日收受上函後，逾98年6月12日仍未到案接受裁處並辦
    理車輛定期檢驗手續，卻遲於98年9月17日，再以「與徐秀
    萍君之間民事訴訟，申請撤銷本案裁定暫緩執行」為由，提
    出再陳述，經查其理由不符違反道路交通管理事件統一裁罰
    基準及處理細則第66條有關「暫緩執行」之規定，抗告人遂
    於98年9月18日以中監違字第裁00-000000000號裁決書處罰
    鍰新臺幣（下同）1,400元，並註銷牌照，責令檢驗；罰鍰
    限於98年10月18日前繳納，牌照自98年9月18日起註銷等處
    分。又受處分人於98年4月3日縮減刑期假釋出監後，未依行
    政程序法第50條之規定聲請回復原狀，亦未依抗告人上開98
    年5月22日以中監自字第0980019633號函儘速辦理定期檢驗
    ，已明顯違反道路交通管理處罰條例第17條規定，抗告人遂
    依法掣發上開裁決書，應無違誤，為此提起抗告，請求撤銷
    原裁定，並維持原處分云云。
三、經查：
（一）受處分人甲○○所有之車牌號碼：OQ-9836號自用小客車
      ，於97年8月11日，因「該車不依期限於97年6月30日參加
      定期檢驗」違規，遭逕行舉發，經受處分人申訴，抗告人
      於98年5月22日以中監自字第0980019633號函覆表示：「
      二、…本所寄送之中監違字第裁00-000000000號裁決書，
      於98年4月2日送達臺端戶籍地址，交由于東新簽收在案，
      有郵局送達證書可稽，因未符合行政程序法第89條規定，
      本所同意撤銷該車註銷牌照處分，依此，原中監車字第
      00-000000000號違規通知單（逾期檢驗），應以最低額裁
      處900元罰鍰。三、…請臺端於98年6月12日前檢具本函至
      本所結相關違規、稅、費罰鍰，並參加車輛定期檢驗，逾
      期則依裁罰基準表逕行裁處，因該車於指定檢驗期日已逾
      6個月以上，臺端如未完成車輛定期檢驗，本所將依規定
      逕行註銷該車牌照…」等語，嗣因受處分人於收受該函後
      逾期仍未到案接受裁處並辦理車輛定期檢驗手續，抗告人
      遂於98年9月18日，依法裁處罰鍰1,400元，並註銷牌照等
      情，有交通部公路總局臺中區監理所上開函文、舉發通知
      單及裁決書各1件在卷可稽。惟查，受處分人因偽造文書
      等罪於96年11月1日入監執行，於98年4月3日縮減刑期假
      釋出監乙節，有臺灣臺中監獄出監證明書1紙在卷可考，
      足證本件違規當時，受處分人尚在監執行中，斷無可能依
      指定期限參加定期檢驗，當屬不可歸責於受處分人之事由
      ，殊難予以裁罰等情，為原裁定所是認，抗告人亦無爭執
      ，此部分事實堪以認定。
（二）抗告意旨雖主張受處分人應依其行車執照所載指定檢驗日
      期民國97年6月30日前後1個月參加車輛定期檢驗，且受處
      分人未依98年5月22日中監自字第0980019633號函之諭知
      ，於98年6月12日前接受最低額900元罰鍰之裁處並辦理車
      輛定期檢驗手續，又其98年9月17日之陳述不合暫緩執行
      之規定，亦未曾聲請回復原狀，抗告人予以裁處如裁決書
      所示之處分應無違誤云云。然依抗告人98年5月22日中監
      自字第0980019633號函內容所稱：「本所寄送之中監違字
      第裁00-000000000號裁決書，於98年4月2日送達臺端戶籍
      地址，交由于東新簽收在案，有郵局送達證書可稽，未符
      合行政程序法第89條規定，本所同意撤銷該車註銷牌照處
      分，依此，原中監車字第60607028552號違規通知單（逾
      期檢驗），應以最低額裁處900元罰鍰。」等語可知，抗
      告人上開函覆僅係補正其先前98年4月2日中監違字第裁
      00-000000000號裁決書之送達程序，然所認定之違規事實
      仍屬同一，即認定抗告人有「不依期限於97年6月30日參
      加定期檢驗」之違規事實。然而受處分人於違規當時確因
      案在監服刑，無法依指定參加定期檢驗，而有不可歸責之
      事由，揆諸司法院大法官會議釋字第275號解釋前段及行
      政罰法第7條第1項規定之意旨，應屬不予處罰之例，受處
      分人固仍有依指定期日辦理車輛檢驗之義務，惟僅得以受
      處分人事實上可能履行此行政法上義務之情況下，始得責
      令其負擔疏未履行義務之責任，或適用不履行義務即推定
      有故意或過失之規定，而不應於受處分人事實上不能履行
      義務之情況下，逕行推定其有故意或過失，而責令其負擔
      行政罰之責任。是原裁定以抗告人未予詳查，逕以受處分
      人逾越原處分機關上開函文所定應到案日（98年6月12 日
      ），仍未到案接受裁處並辦理車輛定期檢驗手續，即予裁
      罰1,400元，並註銷牌照，尚有未洽為由，撤銷原處分，
      並諭知受處分人不罰，並無違誤。抗告人以原裁定業已審
      酌並說明之事項再行爭執，並無理由，應予駁回。
四、據上論斷，應依道路交通案件處理辦法第26條，刑事訴訟法
    第412條，裁定如主文。
中    華    民    國    99    年    3    月      2    日
            刑事第八庭  審判長法  官  羅  得  村
                              法  官  簡  源  希
                              法  官  郭  瑞  祥
上列正本證明與原本無異。
不得再抗告。
                              書記官  李  妍  嬅
中    華    民    國    99    年    3    月      2    日

司法院資訊處製作；財團法人民間司法改革基金會備份。
